【裁判字號】    95,家訴,33
【裁判日期】    950605
【裁判案由】    撤銷遺產分割繼承協議
【裁判全文】
臺灣臺南地方法院民事判決              95年度家訴字第33號
原      告  丁 ○ ○
訴訟代理人  陳慶鴻律師
被      告  己 ○ ○
            乙○○○
            丙○○○
            戊 ○ ○
共      同
訴訟代理人  甲 ○ ○
上列當事人間請求撤銷遺產分割繼承協議事件，經本院於民國九
十五年五月二十二日言詞辯論終結，判決如下：
    主      文
兩造間就坐落台南縣關廟鄉○○段七一八地號、地目旱、面積二
六六八平方公尺土地，於民國九十五年二月二十日所為之遺產分
割繼承協議，應予撤銷。
被告己○○應將前項不動產於民國九十五年二月二十四日以分割
繼承為原因所為之所有權移轉登記予以塗銷。
訴訟費用由被告負擔。
    事實及理由
一、原告主張：
  （一）兩造係被繼承人鄭燕宗之子女，鄭燕宗於民國八十六年
        七月二十二日死亡，遺有坐落台南縣關廟鄉○○段七一
        八地號、地目旱、面積二六六八平方公尺土地一筆（以
        下簡稱系爭土地），因被繼承人鄭燕宗之配偶即兩造之
        母親鄭陳來蔭於九十三年十月七日死亡，故系爭土地由
        兩造平均繼承。
  （二）詎於九十五年二月二十日竟有遺產分割繼承協議書一份
        出現，並將系爭土地以繼承移轉登記歸被告己○○一人
        所有。
  （三）原告自有繼承權起平素即明確表達自己要繼承系爭土地
        ，被告等人委託代書甲○○於九十五年二月二十日持上
        開遺產分割繼承協議書前來找原告蓋印鑑章時，僅稱係
        為了要辦繼承，原告當時因要趕時間辦事，故未詳加細
        查，即取出印鑑章蓋章，事後見到土地移轉登記，方知
        意思表示有錯誤。原告曾詢問張代書，張代書稱其以為
        兩造已經協議清楚，故未再加以詳細解說。
  （四）按意思表示之內容有錯誤，或表意人若知其事情即不為
        意思表示者，表意人得將其意思表示撤銷之，但以其錯
        誤或不知事情，非由表意人自己之過失者為限，民法第
        八十八條第一項定有明文，查原告因意思表示錯誤而與
        被告簽訂遺產分割繼承協議書，原告爰依上開規定，訴
        請撤銷該遺產分割繼承協議，並請求被告己○○塗銷系
        爭土地之所有權移轉登記。
  （五）並聲明：如主文所示。
二、按當事人於言詞辯論時為訴訟標的之捨棄或認諾者，應本於
    其捨棄或認諾為該當事人敗訴之判決，民事訴訟法第三百八
    十四條定有明文。查本件原告主張之上開事實，業據提出戶
    籍謄本五件、除戶謄本二件，及繼承系統表、土地登記謄本
    、地籍圖謄本、遺產分割繼承協議書影本、土地登記申請書
    影本、土地登記清冊影本、書狀遺失切結書影本各一件為證
    ，被告於九十五年五月二十二日言詞辯論期日已表明同意原
    告之請求，就原告主張之訴訟標的為認諾，則揆諸前開說明
    ，本院自應為被告敗訴之判決，從而原告以其意思表示錯誤
    為由，請求撤銷兩造間就系爭土地於九十五年二月二十日所
    為之遺產分割繼承協議，及被告己○○應將系爭土地於九十
    五年二月二十四日以分割繼承為原因所為之所有權移轉登記
    予以塗銷，為有理由，應予准許。
三、結論：本件原告之訴為有理由，依民事訴訟法第七十八條、
    第八十五條第一項前段，判決如主文。
中    華    民    國    95    年    6     月    5     日
                  家事法庭    法  官  葉惠玲
以上正本係照原本作成。
如對本判決上訴，須於判決送達後20日內向本院提出上訴狀。
中    華    民    國    95    年    6     月    5     日
                              書記官  鄭秀美


司法院資訊處製作；財團法人民間司法改革基金會備份。
